臺灣臺南地方法院刑事判決　　　　　　 100年度訴緝字第44號
聲　請　人　臺灣台南地方法院檢察署檢察官
被　　　告　陳家棟
上列被告因違反臺灣地區與大陸地區人民關係條例等案件，經檢
察官提起公訴（93年度偵字第2325號、第2933號），被告於準備
程序中就被訴事實為有罪之陳述，經告知被告簡式審判程序之旨
，並聽取當事人之意見後，本院合議庭裁定由受命法官獨任進行
簡式審判程序，判決如下：
    主  文                                              
陳家棟共同違反不得使大陸地區人民非法進入臺灣地區之規定，
處有期徒肆月，如易科罰金，以銀元佰元即新臺幣玖佰元折算
壹日。
    事  實
一、陳家棟明知其並無與大陸地區○○○路露（由檢察官另為不
    起訴處分）結婚之真意，竟與綽號「阿龍」、「大哥」之年
    籍不詳成年男子及綽號「表姊」之年籍不詳成年女子，共同
    基於使大陸地區○○○路露非法進入臺灣地區及行使使公務
    員登載不實文書之犯意聯絡，及與饒路露共同基於使公務員
    登載不實文書之犯意聯絡，於民國91年12月2日赴中國大陸
    海南島海口市，經由「阿龍」介紹與大陸女子饒路露相識，
    二人並於翌（3）日，在大陸地區海南省海口市公證處，辦
    理假結婚之公證程序，因而取得海南省海口市所發給之結婚
    證明書。同年12月24日，陳家棟以其已與饒路露結婚為由，
    向臺南市中區戶政事務所辦理結婚登記，使該戶政事務所不
    知情之公務員，將該二人結婚之不實事項，登載於其職務上
    所掌之公文書，即戶籍謄本上，足以生損害於戶政機關對於
    戶政資料管理之正確性。嗣由「阿龍」持上開戶籍資料，向
    內政部警政署出入境管理局，填寫大陸地區人民進入臺灣地
    區旅行證申請書，連同前開證明文件向內政部警政署入出境
    管理局（下稱境管局，現已改制為內政部入出國及移民署）
    申請核發饒路露之中華民國臺灣地區旅行證，入出境管理局
    並於92年1月15日核發饒路露之中華民國臺灣地區旅行證一
    枚（旅行證號碼：92入出字第33800541號），使饒路露於92
    年3月22日持該旅行證搭機進入臺灣地區○○路露抵臺後，
    即由「大哥」、「表姊」帶往嘉義市各地從事性交易，並於
    92年6月24日與陳家棟辦理離婚。嗣於92年10月6日20時30分
    許，為警在臺南市○○○街239號「荷蘭村汽車賓館」查獲
    饒路露逾期居留，而循線查得上情。
二、案經臺南市政府警察局第四分局報告臺灣臺南地方法院檢察
    署檢察官偵杳起訴。
    理  由 
一、認定犯罪事實所憑證據及理由：
  (一)上揭犯罪事實，業據被告陳家棟於本院審理時坦承不諱，核
    與證人即大陸地區○○○路露於偵查中證述：伊與陳家棟係
    假結婚，僅於結婚時見過一面，來台灣後未與陳家棟履行同
    居義務等詞相符（見93年度偵字第2325號卷第27頁），復有
    大陸地區海南省海口市公證處之結婚證明書、流動人口登記
    聯單、大陸地區人民進入臺灣地區保證書、旅行證申請書、
    饒路露之入出境查詢結果（以上見臺灣臺南地方法院檢察署
    93年度偵字第2325號卷第4頁至第8頁、第29頁）、中華民國
    地區旅行證（見南市警四刑偵字第09302000050號卷第10頁
    ）、海南省海口市離婚宣誓書（臺灣臺南地方法院檢察署92
    年度發查字第3456號卷第13頁）各1份附卷可稽，足見被告
    之自白與事實相符，應可採信。
  (二)次按臺灣地區與大陸地區人民關係條例第79條第1項處罰違
    反同條例第15條第1款所定使大陸地區人民非法進入臺灣地
    區之罪，凡非經合法手續進入者皆包含之，行為利用假結婚
    真入境之脫法方法，使大陸地區人民進入臺灣地區，即已觸
    犯本罪（最高法院92年度台上字第40號、94年度台上字第10
    64號判決要旨參照）。被告與饒路露並無結婚真意，徒具外
    觀合法之形式婚姻，無非為使饒路露得以申請入臺，以規避
    我國對大陸地區人民入境臺灣地區之管制，其所為自已構成
    使大陸地區人民非法進人臺灣地區。
  (三)復按刑法第214條所謂使公務員登載不實事項於職務上所掌
    之公文書罪，須一經他人之聲明或申報，公務員即有登載之
    義務，並依其所為之聲明或申報予以登載，而屬不實之事項
    者，始足構成，若其所為聲明或申報，公務員尚須為實質之
    審查，以判斷其真實與否，始得為一定之記載者，即非本罪
    所稱之使公務員登載不實（最高法院73年台上字第1710號判
    例意旨參照）。本案戶政事務所對戶籍登記之申請僅有形式
    審查權限，此觀諸戶籍法第76條申請人故意為不實之申請，
    應處新臺幣3千元以上9千元以下罰鍰即知。是被告與「阿龍
    」、「大哥」等人為使饒路露得以進入臺灣地區○○○路露
    先虛偽結婚，取得大陸地區之結婚公證書後，回臺申請辦理
    登記結婚而使我國戶政機關憑以登載上開虛偽不實之結婚、
    配偶資料於其職務上所製作之戶籍登記簿上，並據以核發領
    得陳家棟之配偶欄登載為饒路露之不實戶籍謄本、戶口名簿
    等公文書後，再由「阿龍」持向境管局行使，使饒路露得以
    進入臺灣地區探親，足以生損害於我國戶政機關對戶籍及境
    管局對出入境管理之正確性。
  (四)綜上所述，本件事證明確，被告犯行堪以認定。
二、論罪科刑部分：
  (一)被告行為後，臺灣地區與大陸地區人民關係條例經92年10月
    29日、95年7月19日、97年6月25日、99年9月1日修正。其中
    關於本件論罪之該條例第79條第1項，經92年10月29日修正
    公布，自92年12月31日施行。修正前該條例第79條第1項法
    定刑為5年以下有期徒刑、拘役或科或併科新台幣50萬元以
    下罰金，修正後法定刑提高為1年以上7年以下有期徒刑，得
    併科新台幣1百萬元以下罰金。比較新舊法結果，以修正前
    之臺灣地區與大陸地區人民關係條例第79條第1項對於被告
    較為有利。
  (二)被告行為後，刑法及配套之刑法施行法、罰金罰鍰提高標準
    條例亦經修正，自95年7月1日生效施行，有關本件情形：
    1.刑法第33條第5款有關罰金之最低額度修正後已提高，比
      較新舊法，以舊法有利於被告。
    2.修正後刑法第28條已縮小共同正犯範圍，以新法有利於被
      告。
    3.修正後刑法將第55條牽連犯、第56條連續犯之規定均刪除
      ，此刪除雖非犯罪構成要件之變更，但顯已影響行為人刑
      罰之法律效果，自屬法律有變更，比較結果，以舊法有利
      於被告。
    4.刑法第41條第1項前段關於易科罰金之折算標準，已由銀
      元1百、2百、3百元折算1日，提高為新台幣1千、2千、3
      千元折算1日，比較新舊法，以舊法有利於被告。
    5.綜上比較，以行為時法較有利於被告，應整體適用舊刑法
      予以論處。
  (三)核被告所為，係犯修正前臺灣地區與大陸地區人民關係條例
    第79條第1 項違反不得使大陸地區人民非法進入臺灣地區規
    定罪，及刑法第216條、第214條行使明知為不實之事項而使
    公務員登載於職務上所掌公文書罪。被告使公務員登載不實
    之低度行為，為行使之高度行為所吸收，不另論罪。被告就
    上揭犯行，與「阿龍」、「大哥」、饒路露間，均有犯意聯
    絡及行為分擔，皆為共同正犯。又被告所犯上揭行使公務員
    登載不實罪及非法使大陸人民非法入境臺灣罪間有方法、目
    的之牽連關係，為牽連犯，應從一重之違反不得使大陸地區
    人民非法進入臺灣地區規定罪處斷。爰審酌被告以假結婚之
    方式，使大陸地區人民非法入境台灣，損及戶政機關及入出
    境管理局對戶籍、入出境管理之正確性，所生危害非輕，惟
    被告係供他人作為人頭，情節較輕，及於本院審理時坦承犯
    行等一切情狀，量處如主文所示之刑，併諭知易科罰金之折
    算標準，以為懲儆。
  (四)末按中華民國九十六年罪犯減刑條例第5條規定：「本條例
    施行前，經通緝而未於中華民國96年12月31日以前自動歸案
    接受偵查、審判或執行者，不得依本條例減刑。」，係指於
    該條例施行前經通緝，而未於所定限期內自動歸案者，不得
    依該條例減刑，如係於該條例施行後始經通緝，應不受該條
    規定不得減刑之限制（最高法院81年臺非字第12號判決意旨
    參照）。經查，被告犯罪時間雖在96年4月24日以前，惟其
    於93年6月15日經本院發布通緝，未能於96年12月31日前自
    動歸案接受偵查，迄至100年7月2日始為警緝獲等情，有本
    院通緝書、屏東縣政府警察局屏東分局通緝案件報告書各1
    份在卷可佐，依該條例第5條之規定，屬不得依該條例予以
    減刑之例外情形，爰不予以減刑，附此敘明。
據上論斷，應依刑事訴訟法第273條之1第1項，第299條第1項前
段，修正前臺灣地區與大陸地區人民關係條例第79條第1項、第
15 條第1款，刑法第2條第1項、第11條前段、第216條、第214條
；修正前刑法第28條、第55條、第41條第1項前段，刑法施行法
第1條之1，現行法規所定貨幣折算新臺幣條例第2條，判決如主
文。
本案經檢察官宋文宏到庭執行職務。
中    華    民    國   100    年    8     月    31    日
                          刑事第三庭  法  官  黃堯讚
以上正本證明與原本無異。
如不服本判決應於收受本判決後10日內向本院提出上訴書狀，並
應敘述具體理由。其未敘述上訴理由者，應於上訴期間屆滿後20
日內向本院補提理由書狀（均須按他造當事人之人數附繕本）「
切勿逕送上級法院」。 
                                      書記官  許雅華
中    華    民    國   100    年    8     月    31    日
附錄本案論罪科刑法條全文：
中華民國刑法第216條
行使第210 條至第215 條之文書者，依偽造、變造文書或登載不
實事項或使登載不實事項之規定處斷。
中華民國刑法第214條
明知為不實之事項，而使公務員登載於職務上所掌之公文書，足
以生損害於公眾或他人者，處3 年以下有期徒刑、拘役或5 百元
以下罰金。
修正前臺灣地區與大陸地區人民關係條例第15條第1 款：
下列行為不得為之：
一  使大陸地區人民非法進入臺灣地區。
修正前臺灣地區與大陸地區人民關係條例第79條
違反第15條第1 款規定者，處5 年以下有期徒刑、拘役或科或併
科新臺幣50萬元以下罰金。
以犯前項之罪為常業者，處1 年以上7 年以下有期徒刑，得併科
新台幣1 百萬元以下罰金。
第1 項之未遂犯罰之。